【裁判字號】    90,訴,900
【裁判日期】    920708
【裁判案由】    違反毒品危害防制條例等
【裁判全文】
臺灣屏東地方法院刑事判決                             九十年度訴字第九號
    公  訴  人  臺灣屏東地方法院檢察署檢察官
    被      告  乙○○
    被      告  甲○○
    共      同
    指定辯護人  本院公設辯護人  戊○○
右列被告因違反毒品危害防制條例等案件，經檢察官提起公訴（九十年度偵字第三六
八六號），本院判決如左：
    主  文
乙○○共同連續明知為禁藥而販賣，處有期徒刑捌月。扣案如附表編號一至二（編號
二2-3除外）、四至十四所示之物沒收。
甲○○共同連續明知為禁藥而販賣，處有期徒刑陸月，如易科罰金，以參佰元折算壹
日。扣案如附表編號一至二（編號二2-3除外）、四至十四所示之物沒收。
    事  實
一、乙○○與甲○○基於意圖營利之概括犯意聯絡，明知如附表編號一至二（編號二
    2-3除外）、四至十三號所示之藥品，均屬未經核准而輸入之禁藥，竟於民國九
    十年三月間起，在自由時報等報紙分類廣告欄刊登「男女用品、睡眠、激情、持
    久藥物」等廣告，提供0000000000號之行動電話為客戶聯絡電話，接
    受不特定人訂購上述藥品，待不特定之客戶撥打上述電話並轉接至乙○○所使用
    之0000000000號行動電話訂購後，乙○○即連續以不詳之價格，將前
    述禁藥以包裹包裝，交由甲○○持往郵局，以甲○○高雄郵政四八五號信箱或丁○○名義之高雄郵政二一一號信箱寄送，售予不特定之客戶，取得價金而牟利。
    嗣於九十年六月六日晚上九時許，為警於二人居住之高雄市○○○路一九○號、
    一九二號七樓之一內查獲，並扣得其二人所有如附表所示之禁藥、藥杵臼一組。
二、案經內政部警政署保安警察第三總隊第三大隊報告台灣屏東地方法院檢察署檢察
    官偵查起訴。
    理  由
一、訊據被告乙○○、甲○○均矢口否認有何販賣禁藥一事，被告乙○○辯稱：「整
    件事是甲○○的行為，扣案編號一、二、三、七的藥是以前的健康食品、胃藥、
    肝藥、威爾剛，是我自己用的，我沒有販賣」等語；被告甲○○則辯稱：「扣案
    的藥不是我的，是我所承租之高雄市○○○路一九０號之前的員工留下來的，我
    只是幫黃建德寄藥，沒有販賣，也不知道這些藥有問題」等語。
二、經查：
（一）本件扣案如附表編號一至十三號所示之藥品，經送內政部警政署刑事警察局、
      行政院衛生署鑑定及查詢結果，其中如附表編號一至二（編號二2-3除外）、
      四至十三號所示之藥品，各檢出如附表編號一至二（編號二2-3除外）、四至
      十三號所示之成分，且均無行政院衛生署所核發之輸入藥品許可證（含品名、
      成分含量、國外製造廠），故屬未經核准而輸入之禁藥或行政院衛生署公告之
      禁藥等情，有內政部警政署刑事警察局九十年八月六日刑鑑字第八八九二三號
      鑑驗通知書、行政院衛生署九十一年一月七日衛署藥字第０九一００一二七五
      九號函暨附件、行政院衛生署管制藥品管理局九十一年一月二日管檢字第一０
      一七七八號函、九十二年二月二十七日管檢字第０九二００００四六一號函各
      一份，及本院向衛生署藥政處承辦人員查詢記錄單、扣案藥品照片數十張（警
      卷第三三至三八頁、本院卷第一一三至一一六頁）附卷可稽，是扣案如附表編
      號一至二（編號二2-3除外）、四至十三號所示之藥品均屬禁藥一節，應可認
      定。
（二）被告二人於上述時地以郵政信箱多次販賣如附表所示之禁藥之事實，業據證人
      即查獲本件之警員丙○○於本院審理時證稱：「我們是從報紙廣告發現被告二
      人賣藥，經過通訊監察三、四個月後，確定被告二人在賣威爾剛、迷藥等物，
      監聽的電話譯文是被告乙○○的，他表示有春藥或威爾剛，當天我們直接到他
      們的住處搜索，二個地方都有搜到藥，甲○○在搜索時正好從外面回來，所以
      才在他身上搜到寄東西的單據，當時我們也有申請郵政信箱的監察，發現都是
      寄一些違禁藥品，這些都有照相存證」等語明確（本院卷第四九頁），並有上
      述二個郵政信箱之通訊監察書數張、通訊監察電話譯文數張、寄送藥品照片十
      二張等資料在卷可按（本院卷五四至八三頁），查證人丙○○與被告二人並不
      相識，亦無夙怨，衡情當無設詞誣陷之理。且依據上述寄送藥品照片顯示，包
      裹信封上之寄件人記載為被告甲○○，或被告乙○○所使用之丁○○名義行動
      電話；又將上述寄送藥品照片與本件扣案藥品對照，被告二人所寄送之藥品中
      ，有扣案附表編號二、編號十二、編號七等藥品，足證被告二人所辯，顯有可
      疑。
（三）證人林永添、蘇英賜係於九十年五月間，從自由時報之廣告欄得知可撥打00
      00000000號行動電話購買威而鋼及激情藥水等藥品，並進而致電購買
      一節，已據林永添、蘇英賜於警訊中供述甚明（見偵卷第四四、四八頁）。又
      被告甲○○已於警、偵訊坦承：「我不太認識丁○○，因為我的戶頭不能用，
      所以才用丁○○留下刻有姓名、高雄郵政二一一號信箱及000000000
      0號行動電話之印章以寄送藥品」等語（警卷第七頁、偵卷第六頁），並有代
      收貨價郵件詳情單影本二紙在卷可參，而上開0000000000號行動電
      話，乃係被告乙○○所使用之行動電話，此有卷附被告乙○○名片一紙可佐（
      警卷第三二頁），另證人林永添等人撥打之0000000000號行動電話
      多次轉接至0000000000號行動電話，亦有0000000000號
      行動電話通話紀錄一份在卷可參，足證證人林永添等人撥打報紙廣告欄之電話
      即可聯絡被告乙○○無誤。
（四）被告乙○○雖辯稱扣案附表編號一、二、三、七的藥是自己服用的云云，然查
      ，附表編號一所示之藥品，數量高達七十一包（每包有膠囊六十顆），外觀並
      無任何藥品或食品等品名之標示（見本院卷第一一三頁照片）；附表編號二之
      藥品則已檢出衛生署公告禁用之成分（編號二2-3除外）；附表編號三經送鑑
      雖無法判定是否屬藥品，但數量高達六十四顆，外觀亦無任何藥品標示，顯均
      與一般人購買藥品使用之情形及數量有別，其所辯非無疑義。況被告乙○○已
      於偵訊中坦承：「扣案的七十幾包是健康食品，都是我的，我八十五年九月開
      始賣，八十九年間歇業，這些庫存的東西是零星客人要買我才又賣的，郵件寄
      件單是甲○○叫我寫的」等語（偵卷第二五、五三頁），足見其確有販賣扣案
      藥品情事。
（五）被告甲○○於警、偵訊及本院初訊時供稱：「查扣的藥品是我自己吃的，我有
      幫黃建德寄，一次收新台幣（下同）三百元，我有打開看過，裡面是健康食品
      ，我叫乙○○幫我寫寄件單，我先從貨款中扣除我的報酬，黃建德再來跟我拿
      錢」等詞，惟查，本件扣案如附表所示藥品多屬禁藥，且無品名、用法、成分
      、製造商等足以辨識之標示，藥品之數量、種類亦多，與一般人日常服用之藥
      物差別甚大，顯非供己服用；又證人即查獲警員丙○○已於本院審理時證稱：
      「我們通訊監察了三、四個月，沒有發現有關黃建德之事證」等語明確，而寄
      送藥品並不需要特殊知識技能，何以需要以每次三百元之代價委託他人寄送？
      況倘被告甲○○確係為「黃建德」之人寄送藥品，其二人必有相當程度之信賴
      關係，否則該「黃建德」之人何以敢將高達數千元之貨款暫放被告甲○○處？
      然被告甲○○自本件查獲迄今均無法提供該人之聯絡方式等資料以供查詢，足
      見是否有「黃建德」之人存在，已非無疑。又被告甲○○於本院審理時改稱扣
      案藥品為員工留下等語，然查，上述扣案藥品並無可供辨明之包裝，多屬以夾
      鍊袋包裝之散裝藥物，有卷附照片可資佐證，與一般人服用藥物情形有別，且
      如屬私人使用之有用藥品，於離職時亦無不取走之理，故被告甲○○所辯，顯
      屬不實，尚難採信，其既可得知如何為來電之客戶寄送扣案禁藥，顯見其與被
      告乙○○有犯意聯絡、行為分擔無誤。
（六）至證人丁○○雖於本院審理時附合被告乙○○所辯而證稱：「八十九年我和被
      告乙○○合租在高雄市○○○路一四一號十四樓之三，我為了請他跑業務，有
      把0000000000號手機借他，這張名片是當時我幫他印的，九十年二
      月我因為欠黃建德錢，又把手機借給黃建德」等語，惟查，證人丁○○亦無法
      提供「黃建德」之年籍資料以供查詢，且依據一般社會常情，申辦手機門號並
      非難事，只要有身分資料即可為之，倘證人丁○○果真積欠「黃建德」債務，
      應提供金錢或物品以為清償，何以僅將手機借予債權人使用？足見證人丁○○
      所稱乃屬迴護之詞，不足採信。綜上，被告二人出資在報紙刊登廣告以分工販
      賣禁藥，顯有牟利之意圖，此外，復有扣案藥品及藥杵臼可資佐證，被告二人
      所辯，均屬卸責之詞，不足採信，本件事證明確，其二人犯行應可認定。
三、核被告二人所為，均係犯藥事法第八十三條第一項之明知為禁藥而販賣罪。被告
    乙○○、甲○○二人間，有犯意聯絡及行為分擔，皆為共同正犯。又被告二人先
    後多次販賣禁藥之行為，時間緊接，所犯係構成要件相同之罪，顯係基於概括犯
    意反覆為之，均應依連續犯之規定論以一罪，並加重其刑。被告二人於九十年三
    月間起即已販賣禁藥，此有本院卷附寄送藥品照片日期可證，公訴人雖未就被告
  二人於九十年三、四月間之犯行予以起訴，然本院認此部分與起訴部分有連續犯
    之裁判上一罪關係，為起訴效力所及，本院自應併予審究。爰審酌被告乙○○之
    素行（見前科表），為圖一己之利，竟為販賣禁藥之行為，造成國民健康之危害
    ，且其於八十八年經警查獲後（該案於九十年五月九日經台灣高雄地方法院以八
    十八年度訴字二六二號判處有期徒刑六月、復經台灣高等法院高雄分院九十年度
    上訴字第九六七號駁回上訴），仍繼續從事販賣禁藥之行為，顯見其惡性非輕；
    被告甲○○並無前科，僅從事寄送藥品之工作，二人均否認犯行，態度非佳等一
    切情狀，分別量處如主文所示之刑，並就被告甲○○部分，諭知如易科罰金之折
    算標準。扣案如附表編號一至二（編號二2-3除外）、四至十四號所示之禁藥、
    藥杵臼一組，顯係被告二人所共有，且為供犯罪或預備供犯罪所用之物，均應依
    刑法第三十八條第一項第二款宣告沒收。
四、公訴意旨另以：被告乙○○、甲○○基於意圖營利之概括犯意聯絡，明知如附表
    編號二2-3、編號三號所示之物品，均屬未經核准而輸入之禁藥，竟於九十年五
    月間起，在自由時報等報紙分類廣告欄刊登「男女用品、睡眠、激情、持久藥物
    」等廣告，提供0000000000號之行動電話為客戶聯絡電話，接受不特
    定人訂購上述藥品，而販賣如附表編號二2-3、編號三之禁藥，因認被告二人涉
    犯藥事法第八十三條第一項之罪嫌。經查：
（一）按藥事法第二十條所稱之偽藥，係指「藥品」經稽查或檢驗有左列各款情形之
      一者：一未經核准，擅自製造者。二所含有效成分之名稱，與核准不符者。三
      將他人產品抽換或摻雜者。四塗改或更換有效期間之標示者。而所稱「藥品」
      ，則僅限於：一載於中華藥典或經中央衛生主管機關認定之其他各國藥典、公
      定之國家處方集，或各該補充典籍之藥品。二未載於前款，但使用於診斷、治
      療、減輕或預防人類疾病之藥品。三其他足以影響人類身體結構及生理機能之
      藥品。四用以配製前三款所列之藥品等四種而已，此觀諸同法第六條規定甚明
      。故若不屬於上開四種藥品之一，縱未經我國衛生主管機關核准製造，如非足
      以影響人類身體結構及生理機能，自不能認為係屬同法第二十條所稱之「偽藥
      」，亦無從適用同法第八十三條第一項之規定予以論罪科刑，最高法院七十六
      年度臺上字第一九二七號判決可資參酌。
（二）本件扣案如附表編號二2-3、編號三之物品，經鑑驗後均無法判定是否確屬藥
      事法所稱之藥品，更無從推認上開物品均屬藥事法第二十條及第二十二條所稱
      偽藥或禁藥，此有上述行政院衛生署九十一年一月七日衛署藥字第０九一００
      一二七五九號函暨附件、行政院衛生署管制藥品管理局九十一年一月二日管檢
      字第一０一七七八號函、九十二年二月二十七日管檢字第０九二００００四六
      一號函各一份可參，是難認被告二人有此部分違反藥事法之犯行，惟公訴人認
      此與前述有罪部分具有連續犯之裁判上一罪之關係，爰不另為無罪之諭知，該
      物品亦不併予宣告沒收，附此敘明。
五、另被告二人所販賣之禁藥中，如附表編號六檢出二級毒品甲基安非他命、ＭＤＭ
    Ａ，及三級毒品特拉嗎竇（Ｋ他命當時尚未公告為三級毒品），有內政部警政署
    刑事警察局九十年八月六日刑鑑字第八八九二三號鑑驗通知書、行政院衛生署管
    制藥品管理局九十一年一月二日管檢字第一０一七七八號函、九十二年二月二十
    七日管檢字第０九二００００四六一號函附卷可憑。公訴人雖認被告二人亦犯毒
    品危害防制條例第四條第二項、第三項之販賣第二級、第三級毒品罪嫌，惟查，
    被告二人於報紙分類廣告所刊登者，係販賣「男女用品、睡眠、激情、持久藥物
    」之廣告；證人林永添、蘇英賜二人則稱係購買威爾剛、激情藥物等藥品以增進
    性功能等語；證人丙○○亦證稱係監聽被告二人如何販賣威爾剛之禁藥等情，均
    未提及有何販賣第二級、第三級毒品情事。又編號六藥品之包裝並未標示品名、
    成分、用途，無從由外觀得悉該藥品之成分為何，此有卷附照片可參，而被告乙○○係高中畢業，甲○○僅國中畢業，並無藥劑之專業，依其二人之知識，顯難
    苛責被告二人有應能正確知悉上述編號六藥品含有毒品成分之情事，其二人雖有
    販賣第二級、第三級毒品之行為，但尚難證明其二人有販賣毒品之故意，依據所
    知輕於所犯從其所知之原則，自不得認被告二人應另負毒品危害防制條例第四條
    第二項、第三項之罪責，惟公訴人認此部分與上述論罪科刑部分有想像競合之裁
    判上一罪關係，爰不另為無罪之諭知。
據上論斷，應依刑事訴訟法第二百九十九條第一項前段，藥事法第八十三條第一項，
刑法第十一條前段、第二十八條、第五十六條、第四十一條第一項前段、第三十八條
第一項第二款，罰金罰鍰提高標準條例第二條，判決如主文。
中      華      民      國      九十二      年     七     月     八     日
                                        臺灣屏東地方法院刑事第二庭
                                            審判長法  官  黃國永
                                                  法  官  林昌義
                                                  法  官  翁世容
右正本證明與原本無異。
如不服本判決應於收受本判決後送達後十日內向本院提出上訴書狀，其未敘述上訴理
由者，並得於提起上訴後十日內向本院補提理由書狀（均須按他造當事人之人數附繕
本 ）「切勿逕送上級法院」
                                          書記官   王秋淑
中      華      民      國      九十二      年    七    月    八       日
附表：
┌──┬────┬────┬───────────────────┬───┐
│編號│品    名│數    量│檢          驗          結          果│備  註│
├──┼────┼────┼───────────────────┼───┤
│  一│不明藥物│七十一包│單一型態銀色包裝袋包裝，代內有六片單一│禁藥  │
│    │（囊膠）│        │型態之白色膠囊十粒檢出Methyitestostero│      │
│    │        │        │ne成分，屬類固醇，為短作用型的雄激素。│      │
├──┼────┼────┼───────────────────┼───┤
│  二│不明藥物│二十八包│每包四粒，黃、白色膠囊一粒（2-1），淺 │      │
│    │        │        │藍色菱形藥片，其上印有Ｈ字樣（2-2）， │      │
│    │        │        │藍色圓形藥片二片，其上印有Ｙ字樣（2-3 │      │
│    │        │        │）                                    │      │
│    │        │        │2-1檢出四級毒品甲基苯乙基胺           │禁藥  │
│    │        │        │2-2檢出(1)鎂制酸劑                    │禁藥  │
│    │        │        │      (2)Octadecanoic acid、Oleoamide │      │
│    │        │        │2-3檢出Hexadecanic acid、             │無法判│
│    │        │        │       Octadecanoic acid。            │定    │
├──┼────┼────┼───────────────────┼───┤
│  三│不明藥物│六十四粒│橢圓形咖啡色，其上印有PROHEPARUM字樣。│無法判│
│    │        │        │檢出Ethyl Ciyrate、Hexadecanic acid、 │定    │
│    │        │        │Octadecanoic acid。                   │      │
├──┼────┼────┼───────────────────┼───┤
│  四│不明藥物│二十五粒│白色藥錠，有十字印痕。                │      │
│    │        │        │檢出四級管制藥品安定（二氮平）。      │禁藥  │
├──┼────┼────┼───────────────────┼───┤
│  五│不明藥物│二十粒  │混合包裝（黃色橢圓形外形，其上印有凹印│      │
│    │        │        │、5-1，橘色圓形外形、5-2，白色藥錠，其│      │
│    │        │        │上印有Ｐ字樣、5-3， 一面粉紅色一面白色│      │
│    │        │        │組成，圓形，粉紅色面印有ＹＳ字樣，白色│      │
│    │        │        │面有一凹痕、5-4，白色圓形藥錠，一面印 │      │
│    │        │        │有梅花標記，梅花標記中印有Ｃ字樣、5-5 │      │
│    │        │        │）                                    │      │
│    │        │        │5-1 檢出Mefenamic acid屬抗炎、解熱、止│禁藥  │
│    │        │        │    痛藥。                            │      │
│    │        │        │5-2 檢出Voltaren成分，屬風濕、發炎、鎮│禁藥  │
│    │        │        │    痛及解熱藥。                      │      │
│    │        │        │5-3 檢出Mefenamic acid屬抗炎、解熱、止│禁藥  │
│    │        │        │    痛藥。                            │      │
│    │        │        │5-4 鋁鎂制酸劑。（同編號二2-2）       │禁藥  │
│    │        │        │5-5 檢出Chlorobenzoxazone成分，屬中樞 │禁藥  │
│    │        │        │    用之肌肉鬆弛劑。                  │      │
├──┼────┼────┼───────────────────┼───┤
│  六│不明藥物│八粒    │圓形藍色膠錠三粒，其上一面有凹痕6-1   │      │
│    │        │        │圓形灰色藥物三粒6-2                   │      │
│    │        │        │圓形黃色藥物二粒，一面印有ＸＬ字樣6-3 │      │
│    │        │        │6-1 檢出三級毒品特拉嗎竇、咖啡因。    │禁藥  │
│    │        │        │6-2 檢出甲基安非他命、ＭＤＭＡ、氯胺胴│禁藥  │
│    │        │        │    （Ｋ他命成分、麻醉藥品）、咖啡因。│      │
│    │        │        │6-3 檢出ＭＤＭＡ成份。                │禁藥  │
├──┼────┼────┼───────────────────┼───┤
│  七│不明藥物│三粒    │藍色藥錠，一面印有pfizer字樣、一面印有│      │
│    │        │        │VGR100字樣。                          │      │
│    │        │        │檢出Sildenafil（威而鋼主成分）成分。  │禁藥  │
├──┼────┼────┼───────────────────┼───┤
│  八│不明藥物│三粒    │白色藥錠，一面印有十字印痕，檢出鋁鎂制│禁藥  │
│    │        │        │酸劑。（同編號二2-2）                 │      │
├──┼────┼────┼───────────────────┼───┤
│  九│不明藥物│一粒    │粉紅色藥錠，一面印有ＡＦＭ，另一面印有│      │
│    │        │        │５字樣，檢出四級管制藥品匹嗎林咖啡因。│禁藥  │
├──┼────┼────┼───────────────────┼───┤
│  十│不明藥物│六粒    │藍色藥錠，一面印有pfizer字樣、一面印有│      │
│    │        │        │VGR100字樣。                          │      │
│    │        │        │檢出少量Sildenafil（威而鋼主成分）成分│禁藥  │
│    │        │        │。                                    │      │
├──┼────┼────┼───────────────────┼───┤
│十一│不明藥物│三十粒  │白色藥錠，一面有十字印痕。            │      │
│    │        │        │檢出Chlorobenzoxazone成分，屬中樞用之 │禁藥  │
│    │        │        │肌肉鬆弛劑。                          │      │
├──┼────┼────┼───────────────────┼───┤
│十二│不明藥物│二瓶    │瓶裝藥水，每盒中有大（玻璃瓶）、小（空│      │
│    │        │        │塑膠瓶）各一，玻璃瓶上印有WINEX INTERA│      │
│    │        │        │TIONAL CO.,LTD所生產之KOLARMY 等字樣，│      │
│    │        │        │內裝液體約50亳升。                    │      │
│    │        │        │檢出四級管制藥品安定（二氮平）Ｎ─甲基│禁藥  │
│    │        │        │─２─四氫咯酮成份（可作樹脂溶劑）。  │      │
├──┼────┼────┼───────────────────┼───┤
│十三│不明藥物│五粒    │白色藥錠，一面有十字印痕。            │      │
│    │        │        │檢出Chlorobenzoxazone成分，屬中樞用之 │禁藥  │
│    │        │        │肌肉鬆弛劑。                          │      │
├──┼────┼────┼───────────────────┼───┤
│十四│藥杵臼  │一組    │                                      │      │
│    │        │        │                                      │      │
└──┴────┴────┴───────────────────┴───┘
附錄：
藥事法第八十三條第一項：
明知為偽藥或禁藥，而販賣、供應、調劑、運送、寄藏、牙保、轉讓或意圖販賣而陳
列者，處五年以下有期徒刑，得併科新台幣十萬元以下罰金。


司法院資訊處製作；財團法人民間司法改革基金會備份。
